臺灣高等法院民事判決　　　　　　　　　95年度訴易字第46號
原　　　告　乙○○
被　　　告　丁○○
　　　　　　丙○○
上列當事人間，因侵權行為請求損害賠償事件，經本院於96年 1
月16日言詞辯論終結，判決如下：
    主      文
被告等應連帶給付原告新臺幣拾肆萬貳仟元，並自民國95年 5
月20日起至清償日止，按週年利率5%計算之利息。
原告其餘之訴駁回。
訴訟費用由被告等連帶負擔二分之一，其餘由原告負擔。
    事實及理由
一、查：「言詞辯論期日，當事人之一造不到場者，得依到場當
    事人之聲請，由其一造辯論而為判決。」、「有下列各款情
    形之一者，法院應以裁定駁回前條聲請，並延展辯論期日：
    (一)不到場之當事人未於相當時期受合法之通知者。(二)當
    事人之不到場，可認為係因天災或其他正當理由者。(三)到
    場之當事人於法院應依職權調查之事項，不能為必要之證明
    者。(四)到場之當事人所提出之聲明、事實或證據，未於相
    當時期通知他造者。」民事訴訟法第385條第1項前段、第38
     6條分別定有明文；本件原告等未於言詞辯論期日到場，核
    無民事訴訟法第 386條所列各款情形之一，爰依被告等之聲
    請由其一造辯論而為判決，合先敘明。
二、原告起訴主張：被告丁○○係大展汽車商行負責人，被告丙
    ○○、及共同被告甲○○(已和解)為該商行之員工，與原告
    之友戴君威因購車發生糾紛，93年 9月23日下午10時30分許
    ，原告陪同戴君威前往臺北縣新莊市○○路○段676號大展汽
    車商行，協商解決之道，因戴君威為求防身攜槍前往，為其
    等發覺先發制人，共同以鋁棒、木棒毆打原告，致原告受有
    多處擦瘀傷、左側耳後瘀血及中耳腔積血、下顎門牙四顆脫
    落等傷害；共同被告甲○○已與原告和解，給付原告新臺幣
    (以下同)10萬元；為此，請求被告等應再連帶給付原告704,
     000元本息之判決。
三、被告等則以：原告所受傷害非被告丙○○所為，被告丁○○
    始終為被害人，且其所舉證據不實等語為抗辯。
四、原告主張被告丁○○係大展汽車商行負責人，被告丙○○、
    及共同被告甲○○為該商行之員工，與原告之友戴君威因購
    車發生糾紛，93年 9月23日下午10時30分許，原告陪同戴君
    威前往臺北縣新莊市○○路○段676號大展汽車商行，協商解
    決之道，因戴君威為求防身攜槍前往，為其等發覺先發制人
    ，共同以鋁棒、木棒毆打原告，致原告受有多處擦瘀傷、左
    側耳後瘀血及中耳腔積血、下顎門牙四顆脫落等傷害之事實
    ，為被告丁○○所不爭執，且有診斷證明書 (本院附民卷第
    49、50頁)本院95年度上易字第528號刑事案卷、及刑事判決
    在卷足稽；原告主張之上開事實，應堪信為真實。查被告丙
    ○○於警訊時供認：「…我們三人當時就地取材，持球棒及
    木棒反擊…另乙○○當時要從辦公室跑出來，我以為他也要
    取槍，所以也一併將他打傷。」等語在卷 (刑事偵查卷第32
    頁 )，且被告等因本件被判處傷害罪刑確定之事實，有前揭
    刑事卷足稽；被告丙○○否認出手毆打原告，即無足採。
五、按：「因故意或過失，不法侵害他人之權利者，負損害賠償
    責任。」、「數人共同不法侵害他人之權利者，連帶負損害
    賠償責任。」「不法侵害他人之身體、健康、名譽、自由、
    信用、隱私、貞操，或不法侵害其他人格法益而情節重大者
    ，被害人雖非財產上之損害，亦得請求賠償相當之金額。」
    民法第184條第1項前段、第185條第1項前段、第195條第1項
    前段分別定有明文。被告等不法侵害原告成傷，致原告受有
    損害，依上開法條規定，自應負連帶損害賠償責任；本件所
    應斟酌者，為原告請求之數額是否相當，查：
(一)原告主張因被告等不法傷害，致其下顎門牙四顆脫落，承製
    高級瓷牙六顆，而受有42,000元之損害，業據提出旭東牙科
    診所之診斷證明書在卷(本院附民卷第49頁)為憑，其請求賠
    償42,000元，於法尚非無據，應予准許。至於其主張須更換
    六次之事實，未據舉證以實其說，不足為憑。
(二)原告主張因被告等不法傷害，致其左側中耳腔積血、左側耳
    後瘀血，左、右耳聽力損失之事實，雖據提出診斷書 (本院
    附民卷第50頁 )為憑，惟未據舉證證明有裝助聽器之必要，
    其主張受有每次裝助聽器2萬元、至60歲更換6次計12萬元之
    損害，難認已盡其舉證責任，無以為憑，自無足採。
(三)原告主張因被告等不法傷害，受有一個月勞動力32,000元之
    損害，惟未據舉證以實其說，所提出郵局存摺影本 (本院卷
    第65、66頁 )充其量僅能證明其於95年11月3日、12月5日分
    別有薪資所得，並不足以證明因被告等之不法傷害，而受有
    勞動力之損害，其主張受有勞動力32,000元之損害，亦有未
    盡其舉證之責任，自無足取。
(四)原告主張因被告等之不法傷害，受有非財產上、即精神上之
    損害請求40萬元慰撫金；查原告因被告等之不法傷害，致其
    受有多處擦瘀傷、左側耳後瘀血及中耳腔積血、下顎門牙四
    顆脫落等傷害之事實，已如前述，其中因左側耳後瘀血及中
    耳腔積血，致左耳氣導平均聽力損失42分貝、右耳平均聽力
    損失20分貝，下顎門牙四顆脫落，須承製高級瓷牙 6顆予以
    補足，所受精神、肉體上之苦痛不言可喻，參酌最高法院51
    年度臺上字第 223號、47年度臺上字第1221號「慰藉金之賠
    償須以人格權遭遇侵害，使精神上受有痛苦為必要，其核給
    之標準固與財產上損害之計算不同，然非不可斟酌雙方身分
    資力與加害程度，及其他各種情形核定相當之數額。」、「
    所謂相當，自應以實際加害情形與其名譽影響是否重大，及
    被害者之身分地位與加害人經濟狀況等關係定之。」之判例
    意旨，斟酌被告等分別為高中、高職畢業，從事汽車買賣，
    家庭經濟小康；原告為大學畢業，家庭經濟小康及其所受傷
    害之程度等一切情狀，原告請求精神上之慰撫金40萬元，尚
    稱相當，應予准許。
(五)綜合上述，原告因被告等與甲○○共同之傷害，而受有442,
    000元 (400,000+42,000=442,000)之損害，依前揭民法之規
    定，自應由被告等與甲○○連帶負損害賠償責任。
六、按：因連帶債務人中之一人為清償、代物清償、提存、抵銷
    或混同而債務消滅者，他債務人亦同免其責任，民法第 274
    條定有明文。本件被告等與甲○○共同侵害原告身體、健康
    ，對於原告應連帶賠償442,000元，為連帶債務，而共同被
    告甲○○已與原告達成和解，賠償原告10萬元，有和解筆錄
    在卷足稽；被告等於共同被告甲○○清償10萬元部分，依民
    法第274條規定意旨，免其賠償責任。
七、從而，原告請求被告等連帶賠償，於342,000元 (442,000-1
    00, 000=342,000)之範圍內，於法有據，應予准許，逾越此
    範圍之請求，於法無據，不應准許。
八、「給付無確定期限者，債務人於債權人得請求給付時，經其
    催告而未為給付，自受催告時起，負遲延責任。其經債權人
    起訴而送達訴狀，或依督促程序送達支付命令，或為其他相
    類之行為者，與催告有同一之效力。」、「遲延之債務，以
    支付金錢為標的者，債權人得請求依法定利率計算之遲延利
    息。」、「應付利息之債務，其利率未經約定，亦無法律可
    據者，週年利率為百分之五。」民法第229條第2項、第 233
    條第1項前段、第203條分別定有明文。本件原告請求被告等
    賠償損害，係以支付金錢為標的，無確定期限，又未約定利
    率，其請求自被告等起訴狀繕本送達翌日、即民國95年5月2
    0日起至清償日止，按週年利率 5%計算之利息，於法尚非無
    據，應予准許。
據上論結，本件原告之訴部分為有理由、部分為無理由，爰判決
如主文。
中　　華　　民　　國　　96　　年　 　1　　月　　23　　日
　　　　　　　　  　民事第五庭
                        審判長法　官  林丁寶
　　　　　　　　　　　        法　官  高鳳仙
　　　　　　　　　　　        法　官  陳博享
正本係照原本作成。
不得上訴。
中　　華　　民　　國　　96　　年　　1 　　月　　23　　日
　　　　　　　　　　　　　　　書記官  鄭靜如
